臺北高等行政法院判決
　　　　　　　　　　　　　　　　　　 93年度訴字第03802號
　　　　　　　　　　　　　　　.
原　　　告　甲○○
訴訟代理人　乙○○（會計師）
被　　　告　財政部臺灣省北區國稅局
代　表　人　許虞哲（局長）
訴訟代理人　丙○○
上列當事人間因綜合所得稅事件，原告不服財政部中華民國93年
10月5日台財訴字第093004565320號訴願決定，提起行政訴訟。
本院判決如下：
　　主  文
原告之訴駁回。
訴訟費用由原告負擔。
　　事  實
一、事實概要：原告86年度綜合所得稅結算申報，列報板橋中興
    醫院執行業務所得為新臺幣 (下同)0 元，經被告所屬臺北
    縣分局核定19,387,445元，歸課綜合所得總額為26,709,212
    元，補徵應納稅額7,958,300元，原告不服，就健保收入、
    交際費、折舊、工作服及利息支出等5項申請復查，復查結
    果，變更執行業務所得為10,792,661元。原告就工作服及利
    息支出部分仍不服，提起訴願，經訴願決定不受理，而提起
    本件行政訴訟。
二、兩造聲明：
　　(一)原告聲明：訴願決定及原處分均撤銷。
　　(二)被告聲明：駁回原告之訴。
三、兩造之爭點：原告提起訴願是否逾期？及其列報之工作服及
                利息支出，是否屬執行業務之直接必要費用？
　　(一)原告主張之理由：
      1.按所得稅法第2條及行政程序法第71條規定，其訴訟文
        書送達應以送達人之住所行之。原告早於88年3月已離
        開原服務之營業場所板橋中興醫院，並辦理負責人變更
        登記，原告已不在該醫院服務已五年以上，被告復查決
        定未依原告申報之綜合所得稅申報地址寄送，而向中興
        醫院院址送達，依行政程序法第110條規定，尚不發生
        送達之效力，俟中興醫院於93年6月4日轉送前開復查決
        定書予原告，始對原告發生效力，原告已於法定期間93
        年6月11日提起訴願，訴願決定以原告逾期提起訴願而
        駁回，顯有違誤。
      2.次查，原告申報之工作服支出465,326元，係醫院行政
        人員之工作服，與護理人員工作服同為醫院執行業務之
        直接必要費用，且均取有合法之統一發票，核與執行業
        務所得查核辦法第9條「費用及損失之原始憑證為統一
        發票或收據」之規定相符，且制服向百貨公司購買，尚
        無否准列報之規定，原告亦檢附板橋中興醫院86年度發
        放行政制服及護理工作服印領清冊，確為業務需要所提
        供護士之制服以資佐證，且行政及護理人員應穿著何種
        型式之工作服，其認定標準應由醫院自行決定，而非稽
        徵機關認定之權限，被告擅以其憑證係中興百貨之少女
        服飾，認定與「醫院所需工作服無關」，逕行剔除認列
        該筆費用，核非適法。
      3.又查，利息費用原申報1,781萬餘元，被告以未附資金
        流向證明，難以認定與業務有關予以剔除，經申請復查
        後，則以台灣銀行借款1億1千萬元之利息742萬餘元予
        以追認，而其他銀行之借款利息1,039萬餘元，仍不予
        認定，顯屬違法。蓋原告成立板橋中興醫院時，祗籌得
        資金600萬元，尚需購置固定資產 (含土地、房屋)、醫
        療設備及每年需支付之薪資、醫療材料合計達數億元，
        均非原告籌得600萬元之資金可支應，祗得向台灣銀行
        、台新銀行、第一銀行等借款約1億9,852萬元，供營業
        週轉及購買設備之用，原告已明確說明借款資金之流向
        ，並取得各銀行之放款利息收據，以上借款利息均為執
        行業務之必要費用，被告歷 (每)年查核時均未曾發現
        有借款資金被挪用之情事，已符合營利事業所得稅查核
        準則第97條第12款規定，應全數准予認列利息費用，被
        告未詳查上開借款用途，僅以提供擔保名義人是否為原
        告，依原告以往年度提供擔保品借款金額執行比例認列
        部分利息，部分不予認列，均屬於法無據。況被告上年
        度對於同一借款之第一銀行、中華銀行、台新銀行等利
        息支出490餘萬元，查核時即認為與業務有關，且屬必
        要之直接費用全數認定，本年度則以非台灣銀行之借款
        利息外全數剔除，處理方式與上年度不同，亦有違一致
        性及行政行為應為明確性之原則。
　　(二)被告主張之理由：
      1.按「訴願之提起，應自行政處分達到或公告期滿之次日
        起30日內為之。」為訴願法第14條第1項所明定。原告
        申請復查時，填載之地址為板橋市○○路15號 (即板橋
        中興醫院之院址)，被告依其指定地址寄送復查決定書
        ，且於93年4月28日送達之掛號郵件回執聯亦蓋有原告
        私章，並無不合，原告遲至同年06月14日始提起訴願，
        已逾前開法定不變期間，訴願決定以程序不合，決定不
        不受理，應予維持。
      2.次按，「非屬執行業務之直接必要費用，不得列為執行
        業務費用。」為執行業務所得查核辦法第14條所規定。
        原告原列報工作服465,326元，其中4月1日4,230元，04
        月10日1,440元，4月22日5,100元，4月25日1,650元，5
        月10日6,200元及125,685元，原核以前開憑證係中興百
        貨公司之少女服飾，與工作服無關，而予以剔除前開費
        用144,305元，並無違誤。至於原告僅提示發放制服之
        印領清冊要求認列乙節，惟工作服原已認列321,021元
        ，所提示之清冊尚難認定為非原已認列工作服之部分，
        而屬已剔除之部分，原核尚無不合，應予維持。
      3.又查，原告原列報利息費用17,815,069元，原核定以其
        未附資金流向證明，難認與業務有關，不予認列該項費
        用。原告申請復查，被告再予追認之利息費用，係依據
        原告向臺灣銀行借款之年度，有借款用途、利息支出繳
        息清單、新購設備統一發票影本、及借款資金全部轉入
        中興醫院之入帳明細表供核，且在82、84、85年度復查
        決定書追認確定在案，是以延續上期之借款利息予以比
        照並無不合，至於其他銀行借款原告並無提供上開具體
        資料可供查核，無足採認，原核定應予維持。
　　理  由
一、按行政程序法第72條第1項前段規定：「送達，於應受送達
    人之住居所、事務所或營業所為之。」原告之住所係設於台
    北縣板橋市○○街2號，而原告雖曾擔任板橋中興醫院院長
    職務，惟其早於88年3月離職，並辦理負責人變更登記在案
    ，被告於93年4月19日發文寄發復查決定書時，即應向原告
    之前開住所為送達，始為合法。惟被告仍向原告已離職之板
    橋中興醫院所在址板橋市○○路15號為送達，自難認已發生
    合法送達之效力。又查無其他證據足以證明原告確實收受前
    開復查決定書送達之日期，則原告於93年6月14日提起訴願
    ，尚難謂逾期，訴願決定以其逾期提起訴願，自程序上決定
    不受理，即有未洽，惟訴願決定以訴願不合法從程序上駁回
    ，亦屬維持原處分，本院自得逕為實質審查原處分是否違法
    ，無庸撤銷訴願決定，發回訴願決定機關另為實體審理 (參
    照最高行政法規93年度判字第544號意旨)，合先敘明。
二、次按，「個人之綜合所得總額，以其全年左列各類所得合併
    計算之：…第二類執行業務所得：凡執行業務者之業務或演
    技收入，減除業務所房租或折舊、業務上使用器材、設備之
    折舊及修理費，或收取代價提供顧客使用之藥品、材料等之
    成本、業務上雇用人員之薪資、執行業務之旅費及其他直接
    必要費用後之餘額為所得額。…執行業務費用之列支，準用
    本法有關營利事業所得稅之規定；其辦法由財政部定之。」
    所得稅法第14條第1項第2類第1款、第3款定有明文。又「本
    辦法依所得稅法第14條第1項第2類第3款規定訂定之。」「
    非屬執行業務之直接必要費用，不得列為執行業務費用。」
    亦為財政部訂定執行業務所得查核辦法第1條、第14條所明
    定。
三、本件原告86年度綜合所得稅結算申報，原列報板橋中興醫院
    執行業務所得為0元，經被告所屬台北縣分局核定為19,387,
    445元，歸課綜合所得總額為26,709,212元，補徵應納稅額
    7,958,300元，原告不服，就健保收入、交際費、折舊、工
    作服及利息支出等項申請復查，復查結果，追減執行業務收
    入1,010,200元、折舊費用162,615元及利息費用7,421,969
    元，合計追減執行業務所得8,594,784元，變更執行業務所
    得為10,792,661元之事實，有原告86年綜合所得稅結算申報
    書、被告核定通知書及前開93年4月19日北區國稅法二字第
    0930013856號復查決定書附原處分卷可稽，並為兩造所不爭
    ，堪信為真實。
四、原告就被告否准認列之工作服支出及利息費用部分不服，循
    序提起行政訴訟，主張：前開工作服支出係購買醫院行政人
    員制服之費用，並取有合法之統一發票，應予認列；又其因
    經營醫院業務所需，分向各家銀行貸款以供購置醫院設備及
    營業週轉之用，並取得各銀行之放款利息收據，被告對台灣
    銀行以外之利息均予剔除，顯非有據，亦違一致性及明確性
    原則等語。故本件之爭執，厥在於原告列報之前開工作服及
    利息費用，是否足認屬執行業務之直接必要費用？
五、經查：
    (一)原告原列報工作服支出為465,326元，惟其中4月1日4,230
      元，4月10日1,440元，4月22日5,100元，4月25日1,650元
      ，5月10日6,200元及125,685元，合計144,305元，其支出
      憑證為不同家少女服飾及百貨公司之統一發票，原核定以
      其與工作服無關而予剔除，尚無不合。原告雖主張該工作
      服為醫院行政人員之制服，與護理人員工作服不同，並提
      示發放制服之印領清冊為憑，惟被告就原告列報之工作服
      原已認列321,021元，原告所提示之清冊尚難認定為非原
      已認列工作服之部分，而屬已剔除之部分；再者，醫院及
      一般公司行號為員工製作制服，係為使員工之服飾統一整
      齊，並足資辨識各項業務承辦人員，以提升公司形象及業
      務管理，衡情應就承辦同項業務之員工選定同樣型式之制
      服，並採團體訂做或購買之方式為之，以節省成本，惟原
      告主張列報之前開行政人員制服支出已達14餘萬元，竟未
      採團體訂做或購買，而分別在不同之少女服飾或百貨公司
      購買，且每筆交易之單價亦均不同，衡與常情有違，實難
      採信。原告訴稱前開支出係醫院行政人員制服費用，應予
      列云云，核無足取。
    (二)原告原列報利息費用17,815,069元，被告初查以其未附資
      金流向證明，難認定與業務相關，而全數不予認列該項費
      用。原告申請復查時，雖提出說明書及各銀行之放款借據
      為憑，然觀諸原告所提供之各項借款收據所載，各筆貸款
      均有其他連帶借用人，且原告亦未能提供各筆貸款資金流
      程等資料以供查核，尚難認前開借款係供板橋中興醫院購
      置各項設備及營業週轉之用，核其利息支出即難認屬原告
      執行業務之直接必要費用。惟因原告於82、83、84度綜合
      所得稅結算申報，就前開利息費用均申請復查，故被告依
      據原告前開年度申請復查時，已提出之臺灣銀行借款之年
      度，有借款用途、利息支出繳息清單、新購設備統一發票
      影本、及借款資金全部轉入中興醫院之入帳明細表供核，
      並基於一致性原則，比照被告前開三年度之復查決定，就
      原告於82年03月18日向臺灣銀行借款本金30,000,000元之
      利息費用2,555,853元全數認列、向該銀行借款
      110,000,000 元之利息費用，按原告房屋持分比例予以追
      認4,780,076 元，另於85年02月14日向臺灣銀行借款
      7,920,000元之利息費用86,040元亦全數認列，合計予以
      追認利息費用7, 421,969元，至於其他銀行借款之利息，
      因原告迄未能提供上開具體資料可供查核，仍否准認列，
      揆諸前揭規定，亦屬有據。原告空言主張前開貸款均供板
      橋中興醫院營運之用，並取得各銀行利息收據，被告未全
      數認列利息費用，有違一致性及明確性原則云云，尚不足
      採。
六、綜上所述，原處分 (復查決定)並無違誤，訴願決定自程序
    上決定不受理，固有未洽，惟結論並無二致，原告仍執前詞
    ，訴請撤銷原處分及訴願決定，為無理由，應予駁回。
據上論結，本件原告之訴為無理由，爰依行政訴訟法第98條第3
項前段，判決如主文。
中　　華　　民　　國　　94　　年　 　9　　月　　7　　 日
                        第四庭審判長法  官　徐瑞晃
                                    法  官　吳慧娟
                                    法  官　蕭惠芳
上為正本係照原本作成。
如不服本判決，應於送達後20日內，向本院提出上訴狀並表明上
訴理由，如於本判決宣示後送達前提起上訴者，應於判決送達後
20日內補提上訴理由書（須按他造人數附繕本）。
中　　華　　民　　國　　94　　年　 　9　　月　　7　　 日
            　　　　　　   　　　 　書記官  李淑貞
